【裁判字號】    97,再,17
【裁判日期】    970619
【裁判案由】    營業稅
【裁判全文】
臺北高等行政法院判決
                                     97年度再字第00017號
再審原告    鴿士企業有限公司
代  表  人  甲○○
再審被告    財政部臺北市國稅局
代  表  人  凌忠嫄（局長）
上列當事人間因營業稅事件，再審原告對本院中華民國96年3 月
21日95年度訴字第02243 號判決，提起再審之訴，本院判決如下
：
    主  文
再審之訴駁回。
再審訴訟費用由再審原告負擔。
    事  實
一、事實概要:
    緣再審原告涉嫌於民國( 下同)89 年9 月至11月間進貨未依
    規定取得憑證，而以非實際交易對象涉嫌虛設行號恆旺國際
    實業有限公司、呈豐實業有限公司（下稱恆旺公司、呈豐公
    司）虛開之統一發票9 紙，金額計新臺幣（下同）4,003,94
    0 元（不含稅），作為進項憑證申報扣抵銷項稅額；另其於
    89年10月進貨未依規定取得進項憑證，而以非實際交易對象
    雄憲興業有限公司（下稱雄憲公司）虛開之統一發票一紙，
    金額計501,720 元（不含稅），作為進項憑證申報扣抵銷項
    稅額。案經財政部台灣省南區國稅局通報再審被告審理結果
    ，核定再審原告虛報進項稅額，而逃漏營業稅200,197 元及
    25,086元合計225,283 元，除補徵所漏前開稅額外，並按所
    漏稅額200,197 元處以5 倍之罰鍰計1,000,900 元（計至百
    元止），及按未依法取得他人憑證之金額501,720 元處5%
    罰鍰計25,086元，共處罰鍰計1,025,986 元。再審原告不服
    ，申請復查，未獲變更，提起訴願，經決定駁回後，遂向本
    院提起行政訴訟，經本院於96年3 月12日以95年度訴字第02
    243 號判決( 下稱本院前判決) 駁回，再審原告仍不服，提
    起上訴，經最高行政法院以97年1 月10日97年度裁字第0036
    1 號裁定( 下稱最高行政法院前裁定) 駁回，再審原告不服
    最高行政法院前裁定及本院前判決，聲請再審。
二、兩造聲明:
  (一)再審原告之聲明：
    1.請將原處分( 即復查決定) 、訴願決定、行政法院前判決
      及最高行政法院前裁定均撤銷。
    2.再審訴訟費用由再審被告負擔。
  (二)再審被告之聲明：
    1.駁回再審原告之訴。
    2.訴訟費用由再審原告負擔。
三、兩造之爭點：
  (一)再審原告主張之理由：
    1.按「有左列各款情形之一者，得以再審之訴對於確定終局
      判決聲明不服。但當事人已依上訴主張其事由或知其事由
      而不為主張者，不再此限：‧‧‧十三、當事人發見未經
      斟酌之證物或得使用該證物。但以如經斟酌可受較有利益
      之裁判者為限」，行政訴訟法第273條第1項第13款著有明
      文。查本件前判決駁回再審原告之訴，維持再審被告核定
      補徵225,283 元之營業稅額，及課處5 倍罰鍰計1,025,98
      6 元之處分，無非係以再審原告持之作為進項憑證扣抵銷
      項稅額之統一發票開立人恆旺公司、呈豐公司係屬虛設行
      號；而雄憲公司非再審原告之實際交易對象，而就恆旺公
      司、呈豐公司虛報進項稅額200,197 元，除核定向再審原
      告補徵所漏稅額，並按所漏稅額處5 倍之罰鍰計1,000,90
      0 元；雄憲公司部分所漏稅額25,086元核定補繳，並依查
      得雄憲公司有實際營業，僅部分有虛進虛銷情事，按未依
      法取得他人憑證之金額501,720 元處5%罰鍰計25,086元等
      語為據。嗣經再審原告提起上訴，經最高行政法院裁定駁
      回而告確定合先敘明。
    2.最高行政法院前裁定係於97年1 月10日作成，書記官於97
      年1 月11日用印寄送，依合理之郵遞時間推算，再審原告
      於97年2 月13日提起本件再審之訴，應未逾30日之不變期
      間，符合行政訴訟法第276 條之規定。又「再審之訴專屬
      為判決之原行政法院管轄。‧‧‧對於最高行政法院之判
      決，本於第273 條第1 項第9 款至第14款事由聲明不服者
      ，雖有前二項之情形，仍專屬原高等行政法院管轄」固為
      行政訴訟法第275 條第1 項、第3 項所明定，惟上開法文
      明定係對於同一事件之高等行政法院及最高行政法院所為
      判決同時本於行政訴訟法第273 條第1 項第9 款至第14款
      以外之法定事由提起再審之訴者，由最高行政法院合併管
      轄；但對於高等行政法院判決提起上訴，而經最高行政法
      院認上訴不合法以裁定駁回，對於該高等行政法院判決提
      起再審之訴者，無論本於何種法定再審事由，仍應專屬原
      高等行政法院管轄。是本件前判主張有行政訴訟法第273
      條第1 項第13款規定：「當事人發見未經斟酌之證物或得
      使用該證物。但以如經斟酌可受較有利益之裁判者為限」
      起訴本件，鈞院就本件應有管轄權，併予陳明。
    3.按前判決認定恆旺公司係屬虛設行號，而維持再審被告所
      為5 倍罰鍰之處分，依其判決理由欄第五項第(六)點所載：
      「恆旺公司89年度取得虛設行號及其他異常營業人之不實
      發票金額，按其申報進項總金額換算其取得不實進項憑證
      比例高達95.45%，…故依前開事證，足認恆旺公司…為虛
      進虛銷循環開立發票互抵之實質虛設行號，原告（即再審
      原告）自無可能與該公司有實質交易之行為」、「從而，
      …被告以原告…持涉嫌虛設行號恆旺公司…虛開之前開統
      一發票…依營業稅法第51條第5 款規定，按所漏稅額處5
      倍罰鍰…，並無不合」（請參見判決理由欄第五項第(八)點
      ），則恆旺公司是否為虛設行號乙節，攸關前判決維持該
      5 倍罰鍰處分之適法妥當性。按所謂「發見未經斟酌之證
      物且斟酌之結果可受較有利益裁判之證物」係指於原確定
      判決審理終結前，該項證物（限於物證與書證，但不包括
      人證在內）已存在，但因當事人不知有此證物存在，且此
      項證物對原確定判決之判斷結論具有「重要性」，一旦被
      斟酌，即可改變原來確定之判斷結論而言。查再審被告明
      知恆旺公司於89年間有自國外進口商品販售，係有真實營
      業之公司，並非以販售統一發票為業之虛設行號，惟於原
      一審審理終結前，竟隱匿恆旺公司進口及真實營業之相關
      文書不予提出，再審原告於當時亦不知上開進口及真實營
      業之相關書證存在，無從於前審訴訟程序中為有利自己之
      主張，致遭判決駁回。嗣再審被告於96年10月24日為鈞院
      96年度訴字第01492 號鴿子服飾開發有限公司營業稅事件
      ，提出補充說明事項所附文件編號3 自承「恆旺公司銷項
      去路明細表（異常比例57.05%）」，所附文件編號5 「恆
      旺公司分析表」上明載：「本案經調恆旺公司89及90年度
      進項來源明細及調閱其進口報單明細資料，該公司89年2
      月至12月間進項來源扣抵金額143,484,393 元，進口金額
      30,874,377元，進口項目為其他卑金屬製仿首飾，免稅」
      等語（補充說明事項影本乙件），再審原告因此始獲知有
      上開進口及真實營業之相關書證存在。按上開二項書證之
      存在，業經鈞院96年度訴字第01492 號判決中引用，認定
      ：「‧‧‧惟查，依恆旺公司之公司基本資料查詢檔，新
      營項目有室內裝潢業、國際貿易、五金批發、成衣批發、
      五金零售、服飾品批發、服飾品零售等，且依恆旺公司89
      年度申報進、銷項資料，尚有進口貨物計32,510,877元，
      …。又觀諸恆旺公司89年度銷項去路明細，開立統一發票
      不實異常比例為57.05%，可知恆旺公司就其有卑金屬製仿
      首飾之進銷部分觀之，有從事交易。是被告主張恆旺公司
      為虛設行號云云，尚非可採」等語，在在證明上開二項遭
      再審被告於前訴訟程序中隱匿未提出之書證，如於前審訴
      訟程序中提出且經斟酌，確可使再審原告受較有利益之裁
      判，自有行政訴訟法第273 條第1 項第13款「當事人發見
      未經斟酌之證物或得使用該證物。但以如經斟酌可受較有
      利益之裁判者為限」規定之適用，彰彰明甚。
    4.末查前判決認定恆旺公司係屬虛設行號，而維持再審被告
      補徵營業稅及課處5 倍罰鍰之處分，惟上開恆旺公司銷項
      去路明細及分析表，確足證明恆旺公司確有真實之營業，
      並非虛設行號，前判決認事用法即有重大違誤。爰依行政
      訴訟法第273 條第1 項第13款、第275 條、第276 條、第
      277 條規定提起本件再審之訴，狀請鈞院鑒核，惠賜判決
      如再審之訴之聲明所載，以保權益。
  (二)再審被告主張之理由：
    1.按「不得上訴之判決，於宣示時確定；不宣示者，於公告
      主文時確定。」「有左列各款情形之一者，得以再審之訴
      對於確定終局判決聲明不服。但當事人已依上訴主張其事
      由或知其事由而不為主張者，不在此限：……」「再審之
      訴應於30日之不變期間內提起。前項期間自判決確定時起
      算。……」為行政訴訟法第212條第2項、第273條第1項及
      第276 條第1 項、第2 項所明定。次按「以日、星期、月
      或年定期間者，以期間末日之終止，為期間之終止。」「
      於一定期日或期間內，應為意思表示或給付者，其期日或
      期間之末日，為星期日、紀念日或其他休息日時，以其休
      息日之次日代之。」為民法第121 條第1 項、第122 條所
      規定。
    2.經查本件經最高行政法院於97年1月10日以97年度裁字第0
      0361號裁定駁回再審原告之訴時即已確定，故核計本件提
      起再審之30日不變期間，應自97年1月10日起算，至97年2
      月9日（星期六）屆滿，因97年2月8日至2月11日適逢為其
      他休息日，乃順延至2月12日，惟本件再審原告遲至97年2
      月13日始向鈞院提起再審，已逾首揭法定不變期間，程序
      不合，合先敘明。
    3.緣再審原告於89年9 月至11月間進貨，未依規定取得進項
      憑證，而取具虛設行號及非實際交易對象開立之統一發票
      ，作為進項憑證並持以申報扣抵銷項稅額225,283 元等情
      形。雖再審原告援引鈞院96年度訴字第01492 號判決，主
      張恆旺公司非虛設行號而有交易事實提起再審，惟本件相
      關事實業經鈞院詳為審酌，摘略以：「理由( 五) ……至
      原告主張已將貨款匯付存入恆旺、雄憲公司之銀行帳戶乙
      節，……提領人均為『黃麗蘭』；……提領人亦為前述『
      黃麗蘭』，……認原告上開匯款有資金回流情事，其匯款
      記錄顯為掩飾之假象。……（原判決書第11頁第9 行以下
      ）。」、「理由(六)……恆旺、呈豐及雄憲公司因無實際銷
      貨事實，由訴外人林瑞碧按發票金額6.5%之代價，將該3
      家公司之統一發票出售圖利，而幫助訴外人蔡漢村經營之
      超美、帕門及捷美等公司逃漏稅捐，……並經臺灣臺南地
      方法院93年度重訴字第14號刑事判決林瑞碧罪刑在案（原
      判決書第12頁第8 行以下）；……經被告調取恆旺、呈豐
      公司89年進銷項相關資料查核結果，……足認恆旺、呈豐
      公司為虛進虛銷循環開立發票互抵之實質虛設行號，……
      …（原判決書第12頁第17行以下）」；至再審原告援引鈞
      96年度訴字第01492 號判決主張恆旺公司非虛設行號，惟
      鈞院尚有96年度訴字第01493 號判決認恆旺公司係屬虛設
      行號等情形，顯見鈞院96年度訴字第01492 號判決僅係法
      官個案見解，要難據為再審理由。據上論述，本件再審之
      訴顯無理由，為此請求判決如再審被告答辯之聲明。
    理  由
甲、程序方面:
一、按對於最高行政法院之裁定，本於行政訴訟法第273 條第1
    項第9 款至第14款事由聲明不服者，仍專屬原高等行政法院
    管轄，同法第283 條明文準用第275 條第3 項規定。再依同
    法第276 條第1 項、第2 項規定，提起再審之訴，應於30日
    之不變期間內為之，此項期間自判決確定時起算，但再審理
    由知悉在後者，自知悉時起。
二、查本件再審原告對於最高行政法院前裁定，依行政訴訟法第
    273 條第1 項第13款規定，聲請再審。查最高行政法院前裁
    定係駁回再審原告對於本院前判決之上訴，揆諸上述說明，
    本件應視為準用行政訴訟法第273 條第1 項第13款規定聲請
    再審，自應由本院管轄。再查，本院前判決係於96年3 月29
    日送達於再審原告，有送達證書附卷可稽，再審原告不服，
    對之提起上訴，經最高行政法院前裁定駁回其上訴，有前開
    案卷可稽。再審原告係於97年1 月17日收受該裁定，有送達
    證書附在上訴審案卷可稽，自送達裁定之翌日即97年1 月18
    日起，應至97年2 月18日（星期一）屆滿。再審原告於97年
    2 月13日提起本件再審之訴，此有本院加蓋於訴狀上收文戳
    記所載日期可考，尚未逾越上開法定不變期間。是再審被告
    辯稱本件再審原告遲至97年2 月13日始向本院提起再審，已
    逾首揭法定不變期間，程序不合云云，尚非可採。
乙、實體方面:
一、按再審之訴顯無再審理由者，得不經言詞辯論，以判決駁回
    之，行政訴訟法第278 條第2 項定有明文。再按「有左列各
    款情形之一者，得以再審之訴對於確定終局判決聲明不服。
    但當事人已依上訴主張其事由或知其事由而不為主張者，不
    在此限：…一三、當事人發見未經斟酌之證物或得使用該證
    物者。但以如經斟酌可受較有利益之裁判者為限。」行政訴
    訟法第273 條第1 項第13款有明文規定。所謂「當事人發見
    未經斟酌之證物或得使用該證物者」係指前訴訟程序事實審
    之言詞辯論終結前已存在之證物，而為當事人所不知或不能
    使用，今始知悉或得予利用者而言。並以如經斟酌可受較有
    利益之裁判者為限。若前訴訟程序終結後始作成之文件，或
    當事人於前訴訟程序中即知其存在，且無不能使用情形而未
    提出者，均非現始發見之證物，不得據以提起再審之訴。(
    最高行政法院91年度判字第539 號判決意旨參照) 。
二、本件再審原告所指發現之新證物為恆旺公司虛設行號相關資
    料分析表及恆旺公司銷項去路明細表。惟查，恆旺公司虛設
    行號相關資料分析表係再審被告就恆旺公司89年及90年度進
    項來源明細及進口報單明細資料等相關文件為分析，說明恆
    旺公司何以構成虛開不實統一發票之虛設行號，此屬再審被
    告一己之陳述，尚難認係證物。又恆旺公司虛設行號相關資
    料分析表及銷項去路明細表均係於96年10月14日作成，於96
    年10月24日由再審被告在另案中( 本院96年訴字第01492 號
    營業稅事件) 提出( 見再審起訴狀第4 頁) ，已在前訴訟程
    序事實審之言詞辯論終結96年3 月7 日之後，則該分析表及
    明細表在前訴訟程序終結前並不存在，揆諸前揭規定及說明
    ，自非屬未經斟酌之證物，不得據以提起再審之訴。再者，
    本院前判決係以再審原告於89年9 月至11月間進貨，未依規
    定取得憑證，而以非實際交易對象恆旺公司等虛開之統一發
    票9 紙，金額計新臺幣（下同）4,003,940 元（不含稅），
    作為進項憑證申報扣抵銷項稅額，致虛報進項稅額200,197
    元，除核定補徵前開所漏稅額外，並依營業稅法第51條第5
    款規定，按所漏稅額處5 倍罰鍰計1,000,900 元（計至百元
    止），其重點在恆旺公司非再審原告實際交易對象，則再審
    原告主張如經斟酌新證物，可證明恆旺公司非虛設行號，使
    再審原告受較有利益之裁判，並不可採。至本院96年度訴字
    第1492號營業稅事件認恆旺公司非虛設行號，屬個案之見解
    ，尚難據為有利於再審原告之認定。
三、綜上所述，再審原告主張最高行政法院前裁定及本院前判決
    有行政訴訟法第273 條第1 項第13款再審事由，提起再審之
    訴，依其起訴主張之事實，於法律上顯無理由，爰不經言詞
    辯論，逕以判決駁回。
據上論結，本件再審之訴顯無理由，依行政訴訟法第278 條第2
項、第98條第1項前段，判決如主文。
中    華    民    國    97    年    6     月     19    日
                      臺北高等行政法院第一庭
                                審判長法  官  王立杰
                                      法  官  劉錫賢
                                      法  官  林惠瑜
上為正本係照原本作成。
如不服本判決，應於送達後20日內，向本院提出上訴狀並表明上
訴理由，如於本判決宣示後送達前提起上訴者，應於判決送達後
20日內補提上訴理由書（須按他造人數附繕本）。
中    華    民    國    97    年    6     月     19    日
                                      書記官  劉道文


司法院資訊處製作；財團法人民間司法改革基金會備份。
